最高法院刑事判決　　　　　　　　　　　　　　　九十三年度台上字第一一六一號
　　上　訴　人　甲○○原名顏.
　　　　　　　　　　　　（另案在台灣台中女子戒治所執行中）
　　選任辯護人　張居德律師
右上訴人因違反毒品危害防制條例案件，不服台灣高等法院台中分院中華民國九十二
年八月二十七日第二審更審判決（九十二年度上更(一)字第一七一號，起訴案號：台灣
彰化地方法院檢察署九十年度偵字第三七七三號、毒偵字第二三二八號），提起上訴
，本院判決如左：
    主  文
原判決關於販賣第一級毒品部分撤銷，發回台灣高等法院台中分院。
其他上訴駁回。
    理  由
一撤銷發回（即販賣第一級毒品）部分
本件原判決認定：上訴人甲○○前受有期徒刑之執行完畢未滿五年，仍不知悔改。又
基於販賣第一級毒品海洛因圖利之概括犯意，分別向綽號「阿龍」、「阿芬」或其他
不詳姓名之成年人販入海洛因後，先後於：(一)民國九十年一月上旬某日，由甲○○以
其所用之0000000000等號行動電話，與林武鄰（經第一審法院另案判刑）
之0000000000號行動電話聯絡交易細節後，在彰化縣北斗鎮○○路○段四
四五巷口，以海洛因一塊（約九兩重）新台幣（下同）四十五萬元價格，販賣予林武
鄰。(二)九十年二月十五日四時許，以同前開方式，在上開地點以每兩八萬五千元之價
格，販賣海洛因三兩予林武鄰，計二十五萬五千元。(三)九十年二月十八日十六時許，
在彰化縣內不詳之加油站，以每兩八萬五千元之價格，販售海洛因三兩予林武鄰，計
二十五萬五千元等情。因而撤銷第一審諭知上訴人此部分無罪之判決，改判論上訴人
以連續販賣第一級毒品罪，累犯，處有期徒刑拾年，並宣告販賣第一級毒品所得玖拾
陸萬元沒收，如全部或一部不能沒收時，以其財產抵償之，固非無見。
惟按：(一)、判決所載之事實及理由不相一致，或判決之理由前後相互牴觸者，均屬判
決所載理由矛盾，依刑事訴訟法第三百七十九條第十四款之規定，其判決當然為違背
法令，足以構成撤銷之原因。原判決就上訴人於九十年二月十八日十六時許，販賣海
洛因予林武鄰部分，於理由欄內先係引用林武鄰於警詢時，供稱：「……記得當天（
指九十年二月十八日）交易為白天的下午，我與美惠（指上訴人）聯絡以後，由她的
司機『阿松』開車到我家載我到彰化不知名的加油站，我錢先交給﹃阿松﹄，在加油
站約等一小時左右，美惠送三兩海洛因過來完成交易後，『阿松』再載我回家」等證
言（見原判決第五頁第七至十行，理由壹之(一)）；繼而又依據卷附之上訴人與林武鄰
電話對談之監聽譯文，說明「於同年月十八日十一時二十七分起，林武鄰又以000
0000000號行動電話，與被告（即上訴人）使用之0000000000號電
話，及另一綽號『阿松』之男子所使用之0000000000號電話密集聯絡毒品
交易事宜，且依對談內容顯示，該『阿松』之男子，係被告差遣去接送林武鄰為毒品
交易之人，於取得毒品後，『阿松』誤以為所拿三包毒品均係要交予林武鄰，經電話
中與被告確認，被告則告知『阿松』其中一包重一兩者，係要『阿松』帶往北斗鎮菜
市場交予另外之人，僅三兩之毒品係要給林武鄰」等旨（見原判決第七頁第四至十一
行，理由壹之(二)）。其對於該次犯行，上訴人係親自或係以電話指示綽號「阿松」者
交付海洛因三兩予林武鄰等情，前後之論述不一，於法已有未合。且各該證據資料如
果可採，則綽號「阿松」者既已參與收取價金或交付海洛因等屬於販賣第一級毒品罪
構成要件之行為，應係上訴人此部分犯罪之共同正犯，乃原判決於事實欄內竟僅認定
上訴人係單獨犯罪，亦有事實與理由不相適合之違誤。(二)、牽連犯、連續犯等裁判上
一罪之案件，檢察官雖僅就其中一部分犯罪事實起訴，其效力應及於全部，法院應依
審判不可分法則，就未經起訴之他部分犯罪事實併同審理，否則即有已受請求之事項
未為判決之違法。原判決以卷附被告所有0000000000號行動電話之監聽譯
文，說明「被告（即上訴人）曾於八十九年十二月二十六日下午二十一時三十三分許
，與行動電話號碼為0000000000號之不詳姓名年籍之成年男子間，談及該
男子要一塊毒品，被告則表示：一塊沒有四十三（萬），我不過去等語。又參以被告
於九十年二月二十一日下午十八時三十三分許，與名為『阿良』之不詳姓名年籍男子
間之買賣毒品對話內容，被告表示半兩毒品要價四萬五千元，該『阿良』男子則問一
錢要多少？被告復表示一萬一千元，兩人遂以該數量價格於電話中談妥等情，足見被
告出售毒品予他人，曾有一塊毒品欲以四十三萬價位出售及價格會隨數量之減少而趨
高」等情（見原判決第十頁第三至十一行，理由壹之(二)）。則依此論述，上訴人於上
開犯罪期間內，既另有販賣海洛因予林武鄰以外之其他人等，各該部分與已起訴部分
有無連續犯裁判上一罪之關係，為起訴效力所及而應併予論究，即有詳加研求之必要
。原判決恝置未論，併有可議。以上或為上訴意旨所指摘，或為本院得依職權調查之
事項，應認原判決此部分仍有撤銷發回之原因。
二上訴駁回（即販賣第二級毒品）部分
按刑事訴訟法第三百七十七條規定：上訴於第三審法院，非以判決違背法令為理由，
不得為之。是提起第三審上訴，應以原判決違背法令為理由，係屬法定要件，且必須
依據卷內資料為具體之指摘，並足據以辨認原判決已具備違背法令之形式，始屬相當
。本件原判決撤銷第一審關於諭知上訴人被訴販賣第二級毒品部分無罪之判決，改判
論上訴人以販賣第二級毒品罪，累犯，處有期徒刑伍年，並宣告販賣第二級毒品所得
貳拾伍萬元沒收，如全部或一部不能沒收時，以其財產抵償之。係依憑證人即向上訴
人購買第二級毒品安非他命之林武鄰於警詢、檢察官偵查及第一審初訊時之證言，並
參酌上訴人與林武鄰之間，以行動電話聯絡交易安非他命等細節，經監聽之通話內容
譯文；及林武鄰被查獲時，為警當場扣得之晶體，經鑑驗結果確係安非他命，有內政
部警政署刑事警察局九十年八月二十八日刑鑑字第九八一三三號鑑驗通知書影本在卷
可稽等證據資料，而為論斷，已敘明其所憑之證據及其認定上訴人有本件基於營利之
意圖，而販賣第二級毒品犯行之理由。而以上訴人否認此部分之犯罪，辯稱：並未販
售毒品予林武鄰，而係向林武鄰詐騙購買毒品之定金云云，為卸責之語；又以林武鄰
事後改為附和上訴人陳述內容之證詞，意在迴護，俱非可採。並以林武鄰為警查扣之
安非他命，其數量雖多於向上訴人所購買者，惟因林武鄰另有其他購買之來源；且本
件雖未查獲上訴人持有之毒品或其他分裝器具，然上訴人未必隨身攜帶或將其販賣毒
品相關之物品置放於住居所，是以尚不得因此即為上訴人有利之認定。均已依憑卷證
資料，在理由內分別詳加指駁及說明。從形式上觀察，原判決並無違法情形存在。上
訴意旨略稱：林武鄰被查獲之安非他命，較之其所供向上訴人購得之數量為多，足見
並非向上訴人購買，且原判決臆測上訴人係為賺取價差而販毒，況本件並未查獲上訴
人持有毒品及分裝袋、磅秤等物，原審未予詳查，遽為不利於上訴人之判決，顯有違
誤等語。經核係置原判決所為明白論斷於不顧，仍持已為原判決指駁之陳詞再事爭辯
，及對於事實審法院取捨證據與自由判斷證據證明力之職權行使，徒以自己之說詞，
泛指其為違法，並未就原判決究竟如何違背經驗法則或論理法則，依據卷內資料具體
指明，難認已符合首揭法定之第三審上訴要件。其此部分之上訴違背法律上之程式，
應予駁回。
據上論結，應依刑事訴訟法第三百九十七條、第四百零一條、第三百九十五條前段，
判決如主文。
中　　　華　　　民　　　國　　九十三　　年　　　三　　　月　　　十　　　日
                              最高法院刑事第九庭
                                  審判長法官  林　增　福
                                        法官  邵　燕　玲
                                        法官  陳　世　雄
                                        法官  惠　光　霞
                                        法官  吳　三　龍
      右正本證明與原本無異
                                              書  記  官
中　　　華　　　民　　　國　　九十三　　年　　　三　　　月　　 十五 　　日
                                                                        Ｖ
